臺灣臺東地方法院交通事件裁定　　　　　　　　　　　九十四年度交聲字第二號
　　原處分機關　交通部公路總局高雄區監理所臺東監理站
　　異　議　人　嘉交通有限公司
　　即受處分人　設臺東縣臺東市.
　　代　表　人　乙○○
右列受處分人因違反道路交通管理處罰條例案件，對於交通部公路總局高雄區監理所
臺東監理站九十四年二月一日所為之裁決處分（處分案號：東監違字第裁八一─Ｔ0
0000000號）聲明異議，本院裁定如左：
    主  文
原處分撤銷。
嘉交通有限公司所有之汽車裝載貨物超過核定之總聯結重量，處罰鍰新台幣伍萬元
，並記汽車違規紀錄壹次。
    理  由
一、原處分意旨略以：受處分人即異議人（下稱異議人）嘉通運事業有限公司所有
    之車牌號碼０七０─ＧＸ號營業貨運曳引車，於民國九十三年十二月二日凌晨零
    時三十分許，拖掛車牌號碼ＦＧ─一五號（現已重領號牌為ＱＷ—Ｗ五號）營業
    半拖車（砂石專用車）成半聯結車，並裝載砂石而由司機鍾廣成駕駛，途經臺東
    縣境內之省道台九線四五０公里處時，為執勤之臺東縣警察局大武分局森永派出
    所警員加以攔檢，因司機拒絕過磅，而由警員依丈量法丈量該營業半拖車，測得
    貨廂內框裝載尺寸為「長：一０公尺、寬二．六公尺、高一．一公尺」，核算結
    果有超重二八．二公噸之違規行為，由該執勤警員逕行開單舉發。原處分機關即
    移送機關交通部公路總局高雄區監理所臺東監理站經查證結果，復以前述違規事
    實明確，乃依道路交通管理處罰條例第二十九條之二第三項規定，裁處異議人罰
    鍰新臺幣九萬七千元等語。
二、聲明異議意旨則略以：異議人所有之上開營業貨運曳引車，由司機鍾廣成駕駛，
    經前揭地段因為警員攔檢，因地磅遲未到場致無從過磅，且亦造成其他車輛阻塞
    ，加上夜間視線不良，基於安全考量司機始駕車離去現場，並非拒絕過磅，警員
    丈量不正確又未依規定以重量法取締，乃不服原處分機關之裁處，提起本件異議
    云云。
三、按汽車裝載貨物超過核定之總重量、總聯結重量者，處汽車所有人罰鍰，並記汽
    車違規紀錄一次，其應歸責於汽車駕駛人時，除依第三項處汽車駕駛人罰鍰及依
    第六十三條第一項第二款記點外，汽車所有人仍應記該汽車違規紀錄一次；有第
    一項之情形，應責令改正或當場禁止通行，並處新臺幣一萬元罰鍰，超載十公噸
    以下者，以總超載部分，每一公噸加罰新臺幣一千元；超載逾十公噸至二十公噸
    以下者，以總超載部分，每一公噸加罰新臺幣二千元；超載逾二十公噸至三十公
    噸以下者，以總超載部分，每一公噸加罰新臺幣三千元；超載逾三十公噸者，以
    總超載部分，每一公噸加罰新臺幣五千元。未滿一公噸以一公噸計算，道路交通
    管理處罰條例第二十九條之二第一項、第三項分別定有明文。而總聯結重，係指
    曳引車及拖車之車重與載重之全部重量，道路交通安全規則第二條第一項第十九
    款亦定有明文。經查：
（一）本件異議人所有之車牌號碼０七０─ＧＸ號營業貨運曳引車，於民國九十三年
      十二月二日凌晨零時三十分許，拖掛車牌號碼ＦＧ─一五號（現已重領號牌為
      ＱＷ—Ｗ五號）營業半拖車（砂石專用車）成半聯結車，並裝載砂石而由司機
      鍾廣成駕駛，途經臺東縣境內之省道台九線四五０公里處時，為執勤之臺東縣
      警察局大武分局森永派出所警員加以攔檢，因司機拒絕過磅，而由警員依丈量
      法丈量該營業半拖車，測得貨廂內框裝載尺寸為「長：一０公尺、寬二．六公
      尺、高一．一公尺」，經核算結果其所載砂石貨物重量為四十二．九公噸（長
      一０公尺乘以寬二‧六公尺乘以高一‧一公尺乘以規定比重一‧五噸／立方公
    尺）一情，除有臺東縣警察局東警交字第Ｔ00000000號舉發違反道路
      交通管理事件通知單一紙在卷足憑外，復據證人即當時取締員警甲○○於本院
      調查時到庭具結證述無訛。
（二）又交通部為期落實道路交通管理處罰條例立法之意旨，並為加強裝載砂石、土
      方車輛之管理，裝載砂石、土方車輛回歸重量法之裝載取締標準及配套之實施
      日期規定，對於砂石車，自民國九十三年五月三十一日後，均以應依行車執照
      核定之重量裝載及取締，此有交通部九十一年五月二十八日交路字第○九一０
      ００五一九八號函附卷可稽。且回歸重量法裝載取締後，為免駕駛人拒絕受檢
      過磅致無從認定是否超載，依警察機關取締違規砂石車注意事項第第七條第七
      項之規定，得以丈量方式換算重量。而本件違規車輛實際所有人陳登科到庭陳
      述，當天警方取締時係由駕駛鍾廣成以電話聯繫其到場，而其到場時，警方地
      磅正好到場等語，顯見已非如異議人所云係地磅遲未到場始行離去。是以本件
      既因駕駛不服取締即逕自離去，則取締警員依前揭警察機關取締違規砂石車注
      意事項規定，適用丈量之方式舉發系爭聯結車違規自無違誤。
（三）車牌號碼０七０─ＧＸ營業貨運曳引車之車重為六．三二公噸、總聯結重量為
      三十五公噸；車牌號碼ＦＧ─一五號營業半拖車車重為五公噸，有汽車車籍查
      詢及拖車車籍查詢各一份在卷可稽。是以本件違規之車輛為警攔檢時之總聯結
      重為五四．二二公噸（曳引車車重六．三二公噸加半拖車車重五公噸加貨重四
      二．九公噸），已逾核定總聯結重三五公噸達十九．二二公噸，依前揭說明應
      認異議人已超載二十公噸，而應處罰新臺幣五萬元。
四、綜上所述，本件異議人所有之前述營業貨運曳引車，於上開時、地，經舉發警員
    丈量該砂石車所裝載之貨物，計算結果已有裝載貨物超過核定總聯結重之情形，
    然依前述異議人超載重量並非如舉發所載，而移送機關就此未經查明即貿然予以
    裁罰，於法尚有未合。本件異議內容，經核雖非有理，但原裁決處分既有前述不
    當之處，故應由本院裁定將原處分撤銷外，並應另為異議人如主文第二項之諭知
    ，以資適法。
據上論斷，應依道路交通案件處理辦法第十九條，裁定如主文。
中      華      民      國    九十四    年      六      月    二十三    日
                                  臺灣臺東地方法院交通法庭
                      法  官  林  恒  祺
右正本證明與原本無異。
如不服本裁定，應於裁定送達後五日內向本院提出抗告狀。（須附繕本）
「切勿逕送上級法院」
                                        書記官  陳  美  鄉
中      華      民8     國    九十四    年      六      月    二十七    日
